臺灣新北地方法院板橋簡易庭民事簡易判決
111年度板簡字第1920號
原      告  陳奕安  
被      告  鄭志揚  

上列當事人間請求侵權行為損害賠償事件，本院於民國111年10
月13日言詞辯論終結，判決如下：
    主  文
一、被告應給付原告新臺幣貳萬肆仟陸佰柒拾柒元，及自民國一
    百一十一年七月二十九日起至清償日止，按週年利率百分之
    五計算之利息。
二、原告其餘之訴駁回。
三、訴訟費用由被告負擔百分之十一，餘由原告負擔。
四、本判決原告勝訴部分得假執行。但被告如以新臺幣貳萬肆仟
    陸佰柒拾柒元為原告預供擔保，得免為假執行。
五、原告其餘假執行之聲請駁回。
    事實及理由
一、原告主張：
  ㈠被告於民國110年2月24日15時26分許，駕駛車牌號碼000-000
    0號自用小客車，沿新北市板橋區漢生東路往漢生西路方向
    行駛，行經新北市板橋區文化路1段與漢生東路口，欲左轉
    文化路1段之際，本應注意轉彎車應讓直行車先行，而依當
    時情況，又無不能注意之情事，適對向有原告騎乘車牌號碼
    000-0000號普通重型機車（下稱系爭車輛）沿新北市板橋區
    漢生東路往中和方向直行駛至，亦疏未注意車前狀況，一時
    煞車閃避不及，因而自行摔車，致原告受有右側手部開放性
    傷口、左側手部開放性傷口、右側膝部開放性傷口、右側手
    肘開放性傷口、右側腕部挫傷、右側小腿挫傷之傷害。
  ㈡原告因被告上開行為受有如下之損害：
　　⒈醫療費用新臺幣（下同）9,650元。
　　⒉精神慰撫金15萬元。
　　⒊車輛修繕費用39,550元。
　　⒋其他財損（安全帽、服裝、手機及其他物品）費用12,500
      元。
　　⒌縈淇車業估價暨停車費2,000元。
　　⒍車輛事故鑑定費1,500元。
  ㈢為此，爰依民法第184條第1項前段、第2項、第191條之2規定
    ，請求被告賠償等語。並聲明：⒈被告應給付原告215,200元
    及自起訴狀繕本送達翌日起至清償日止，按週年利率百分之
    5計算之利息。⒉願供擔保請准宣告假執行。
二、被告則以下列陳詞置辯，並聲明：⒈原告之訴駁回。⒉如受不
    利判決，願供擔保請准免為假執行。
  ㈠被告同意兩造依新北市政府車輛行車事故鑑定會新北車鑑字
    第0000000號鑑定意見書所載「同為肇事原因」，兩造應各
    負百分之50之過失比例。
  ㈡對於原告起訴請求之醫療費用部分，被告只認同有醫療費用
    單據的部分。
  ㈢對於原告請求精神慰撫金部分，被告僅係汽車公司之員工，
    月薪25,800元，並有家庭經濟需要負擔，相較原告現為學生
    ，一般而言，生活花費多有他人協助，較無經濟負擔，是於
    經濟能力上，不宜使被告負擔過高之精神慰撫金，本件原告
    請求之慰撫金15萬元顯屬過高，應予酌減至4萬元以下為當
    。
  ㈣原告請求之單據與請求不相符，如果金額正確就願意賠償。
三、法院之判斷：
  ㈠原告主張被告於上開時、地駕駛前揭車輛，因未禮讓直行中
    之車輛優先通行即貿然左轉，致撞擊原告所騎乘系爭車輛，
    原告因而受有右側手部開放性傷口、左側手部開放性傷口、
    右側膝部開放性傷口、右側手肘開放性傷口、右側腕部挫傷
    、右側小腿挫傷之傷害及系爭車輛受損等情，業據提出本院
    110年度審交字第1303號刑事判決、新北市政府警察局道路
    交通事故初步分析研判表、對話截圖、民陽機車行開立之免
    用統一發票收據、縈淇車業估價單、車損照片、板橋中興醫
    院診斷證明書及醫療費用收據、新北市政府交通事故裁決處
    自行收納款項納統一收據、郵政匯票申請書等件為證，並經
    本院依職權調閱上開刑事案件偵審卷宗，核閱屬實，復為被
    告所不爭執，堪信原告此部分之主張為真。
  ㈡按因故意或過失，不法侵害他人之權利者，負損害賠償責任
    ；汽車、機車或其他非依軌道行駛之動力車輛，在使用中加
    損害於他人者，駕駛人應賠償因此所生之損害。不法侵害他
    人之身體或健康者，對於被害人因此喪失或減少勞動能力或
    增加生活上之需要時，應負損害賠償責任；不法侵害他人之
    身體，被害人雖非財產上之損害，亦得請求賠償相當之金額
    ；不法毀損他人之物者，被害人得請求賠償其物因毀損所減
    少之價額，民法第184條第1項前段、第191條之2本文、第19
    3條第1項、第195條第1項前段、第196條分別定有明文。查
    被告不法侵害原告身體及財產權之侵權行為事實，業經認定
    於前，從而，原告依前開規定，訴請被告負賠償責任，應屬
    有據，茲將原告得請求被告賠償之金額，分述如下：
    ⒈醫療費用部分：
　　　原告主張因被告前開過失傷害行為受有右側手部開放性傷
      口、左側手部開放性傷口、右側膝部開放性傷口、右側手
      肘開放性傷口、右側腕部挫傷、右側小腿挫傷之傷害，因
      而支出醫療費用9,650元乙節，固據提出前揭診斷證明書
      暨醫療費用收據為證，惟依原告所提之板橋中興醫院自11
      0年2月24日起至113年3月4日之醫療費用收據4紙，其各次
      醫療費用為350元、230元、230元、430元，有前開醫療費
      用單據在卷可稽（見本院卷第145至151頁），加總其醫療
      費用為1,240元，故原告請求被告給付醫療費用1,240元，
      核屬有據，逾此部分之請求，即無理由。
　　⒉精神慰撫金部分：
    　按不法侵害他人之人格權，被害人受有非財產上損害，請
      求加害人賠償相當金額之慰撫金時，法院對於慰撫金之量
      定，應斟酌實際加害情形、所造成之影響、被害人痛苦之
      程度、兩造之身分地位、經濟情形及其他各種狀況，以核
      定相當之數額（最高法院47年台上字第1221號、51年台上
      字第223號判例意旨參照）。查原告因被告前開過失傷害
      行為，而受有上開傷勢，已如前述，堪認原告精神上自受
      有一定程度之痛苦，原告依民法第195條第1項規定，請求
      非財產上損害賠償，核屬有據。爰審酌原告為學生，被告
      現任職汽車公司員工，名下財產狀況，業經兩造陳述在卷
      ，另參酌兩造稅務電子閘門所得調件明細表所示資力狀況
      ，經綜合考量兩造之關係、身分地位、經濟狀況、原告受
      傷程度、被告之侵權行為態樣暨情節等一切情狀，認原告
      請求被告賠償之15萬元非財產上損害尚屬過高，應核減為
      4萬元為適當。　
　　⒊系爭車輛修繕費用部分：
　　　按依民法第196條請求賠償物被毀損所減少之價額，得以
      修復費用為估定之標準，但以必要者為限（例如：修理材
      料以新品換舊品，應予折舊）。被害人如能證明其物因毀
      損所減少之價額，超過必要之修復費用時，就其差額，仍
      得請求賠償【最高法院77年度第9次民事庭會議決議㈠可資
      參照】。經查，系爭機車修復費用為39,550元（均為零費
      用），此有民陽機車行出具之免用統一發票收據附卷可稽
      （見本院卷第171頁），惟該修復費用之零件係以新品更
      換舊品，則應扣除折舊後計算其損害。復依行政院財政部
      發布之「固定資產耐用年數表」規定，機器腳踏車其耐用
      年數為3年，並依同部訂定之「固定資產折舊率表」規定
      ，耐用年數3年依定率遞減法之折舊率為千分之536，其最
      後1年之折舊額，加歷年折舊累計額，其總和不得超過該
      資產成本原額10分之9。查，系爭車輛係於107年10月出廠
      ，有系爭機車公路監理電子閘門查詢結果在卷足憑，至本
      件事故發生之110年2月24日，系爭車輛之實際使用年數為
      2年5個月，故原告就系爭機車零件部分得請求之維修金額
      應以6,613元為限（計算式如附表），逾此部分之請求，
      即屬無據。 
　　⒋其他財損部分：
　　　原告固主張其因本次事故受有安全帽、服裝、手機及其他
      物品之財產上損害共12,500元，惟為被告否認，原告就此
      部分主張亦未提出任何財物損失之證明以實其說，是此部
      分之請求，即屬無據。
　　⒌縈淇車業估價暨停車費部分：
　　　原告主張因本次事故支出縈淇車業估價暨停車費2,000元
      乙節，固據提出縈淇車業估價單為證（見本院卷第31頁）
      ，惟該估價單僅列載建議修繕項目及金額，並未記載原告
      因估價而支出前開費用，故原告此部分主張，亦屬無據。
　　⒍鑑定費部分：
　　　原告主張因本件行車事故而支出鑑定費用1,500元部分，
      業據提出新北市政府交通事件裁決處自行收納款項統一收
      據前揭費用收據、郵政匯票申請書為證（見本院卷第37至
      39頁），且為被告所不爭執，佐以此部分聲請費用，係原
      告為主張其權利之必要費用，故原告此部分請求，應屬有
      據。
    ⒎綜上，原告得請求被告賠償之金額共計49,353元（計算式
      ：1,240+40,000+6,613+1,500＝49,353）。
  ㈢復按損害之發生或擴大，被害人與有過失者，法院得減輕賠
    償金額，或免除之，民法第217條第1項定有明文。且基於過
    失相抵之責任減輕或免除，法院對於賠償金額減至何程度，
    應斟酌雙方原因力之強弱與過失之輕重以定之（最高法院99
    年度台上字第1580號判決參照）。查，本件事故發生時，兩
    造同為行駛至交岔路口之車輛，被告為左轉彎車，其未禮讓
    直行車之原告先行，固有過失，惟原告行駛至交岔路口，本
    應減速慢行，然並未減速致煞車時摔車肇事，則原告同有未
    注意車前狀況之肇事原因，兩造同為本件事故之肇事原因，
    新北市政府車輛行車事故鑑定會新北車鑑字第0000000號鑑
    定意見書亦同此認定，足見本件事故之發生，被告固應負肇
    事責任，惟原告亦與有過失，依前述說明，原告自亦應承擔
    己身過失責任甚明。本院審酌本件交通事故發生緣由、路權
    歸屬情形及雙方過失比例等一切情狀，認兩造就本件事故應
    各負擔百分之50之肇事責任。基此，被告之賠償金額為24,6
    77元（計算式：49,353×50%＝24,677，小數點後四捨五入）
    。
  ㈣末按遲延之債務，以支付金錢為標的者，債權人得請求依法
    定利率計算之遲延利息。給付無確定期限者，債務人於債權
    人得請求時，經其催告而未為給付，自受催告時起，負遲延
    責任。其經債權人起訴而送達訴狀，或依督促程序送達支付
    命令，或為其他相類之行為者，與催告有同一之效力。應付
    利息之債務，其利率未經約定，亦無法律可據者，週年利率
    為百分之5，民法第233條第1項、第229條第2項及第203條分
    別定有明文。本件原告請求被告給付之損害賠償，係以支付
    金錢為標的，且無確定期限，故原告請求被告給付起訴狀繕
    本送達翌日即111年7月29日起至清償日止，按週年利率百分
    之5計算之利息，併應准許。
四、綜上所述，原告依民法第184條第1項前段、第191條之2本文
    之規定，請求如主文第1項所示，為有理由，應予准許。逾
    此範圍之請求，則無理由，應予駁回。
五、本件原告勝訴部分係依民事訴訟法第427條第1項規定適用簡
    易訴訟程序所為被告敗訴之判決，依同法第436條第2項、第
    389條第1項第3款規定，爰依職權宣告假執行；並依被告聲
    請酌定被告得預供擔保免為假執行之金額。至原告敗訴之部
    分，其假執行之聲請即失所附麗，應予駁回。
六、本件事證已臻明確，兩造其餘之攻擊防禦方法及所提證據，
    於判決結果不生影響，爰不一一論列，併此敘明。
七、訴訟費用負擔之依據：民事訴訟法第79條。
中　　華　　民　　國　　111 　年　　11　　月　　3 　　日
                  臺灣新北地方法院板橋簡易庭
                        法  官  陳怡親
以上為正本係照原本作成。
如不服本判決，應於送達後20日內，向本院提出上訴狀並表明上
訴理由，如於本判決宣示後送達前提起上訴者，應於判決送達後
20日內補提上訴理由書（須附繕本）。
中　　華　　民　　國　　111 　年　　11　　月　　3 　　日
                        書記官  劉芷寧
附表：
折舊時間           金額
第1年折舊值        39,550×0.536=21,199
第1年折舊後價值    39,550-21,199=18,351
第2年折舊值        18,351×0.536=9,836
第2年折舊後價值    18,351-9,836=8,515
第3年折舊值        8,515×0.536×(5/12)=1,902
第3年折舊後價值    8,515-1,902=6,613